【裁判字號】    98,上易,3035
【裁判日期】    990204
【裁判案由】    妨害自由
【裁判全文】
臺灣高等法院刑事判決                98年度上易字第3035號
上  訴  人
即  被  告  乙○○
選任辯護人  林明輝律師
上列上訴人因妨害自由案件，不服臺灣臺北地方法院98年度易字
第1537號，中華民國98年9月30日第一審判決（檢察官聲請簡易
判決處刑案號：臺灣臺北地方法院檢察署97年度偵字第25666號
、98年度偵字第9395號），提起上訴，本院判決如下：
    主  文
原判決關於乙○○部分撤銷。
乙○○無罪。
    理  由
一、公訴意旨略以：乙○○、甲○○分別住在臺北縣新店市○○
    街27巷29弄145號1樓、2樓，為同棟公寓上下樓層之鄰居，
    因乙○○不堪甲○○家中噪音干擾而彼此不睦。乙○○於民
    國（下同）97年8月8日中午13時許，見甲○○出門倒完垃圾
    返回住處大門時，基於妨害甲○○行動自由之犯意，在上開
    住處1樓大門前，以身體阻擋該通道不讓甲○○進入，而妨
    害其進出住家之權利，因認被告乙○○涉犯刑法第304條之
    強制罪嫌云云。
二、按犯罪事實應依證據認定之，無證據不得認定犯罪事實；又
    不能證明被告犯罪或其行為不罰者，應諭知無罪之判決，刑
    事訴訟法第154條第2項、第301條第1項分別定有明文。
三、訊據上訴人即被告乙○○堅決堅決否認強制犯行，辯稱：當
    時只是單純找他談話，請他不要吵我們，伊沒有對他強暴脅
    迫；伊當時沒有擋他路的意思，沒有妨害他自由等語。
四、經查：
（一）刑法第304條之強制罪，以強暴、脅迫使人行無義務之事
      或妨害人行使權利為構成要件。換言之，行為人須出於妨
      害人行使權利之故意，並有強暴、脅迫之行為始足當之。
（二）查，告訴人甲○○於原審證稱：被告擋住通道時，沒有實
      施強暴脅迫；沒有用武力壓制；伊看到被告站在那邊，雙
      手平抬互握在胸前，伊跟被告說借過，被告不讓伊過，但
      是被告沒有說什麼，這樣情形大約經過1、2分鐘，伊請友
      人張淑芬去拿照相機，被告就讓伊過，伊就趕快跑回家等
      語（見原審卷第53頁）；證人張淑芬於原審證稱：伊聽到
      甲○○叫伊名字，並喊救我，伊趕快跑到陽台看，伊看到
      被告雙手環抱在胸前，擋住甲○○去路；沒有看到被告伸
      手擋住甲○○，只有看到被告雙手環抱在胸前等語（見原
      審卷第53、54頁）。經綜合告訴人甲○○及證人張淑芬所
      證，被告乙○○於事發當日固有以雙手交叉放在胸前、面
      對告訴人之姿勢，站在甲○○返家必經之處，惟被告當時
      並沒有施用其他強暴脅迫之手段，亦沒有伸手擋住告訴人
      之去向，是客觀上被告所為尚難認已達實施強暴脅迫手段
      之程度。
（三）次查，被告與告訴人甲○○案發當時為上下樓之鄰居，於
      97年7月間告訴人搬入該處，被告家人因嫌告訴人家中小
      孩吵聲妨害安寧，而與告訴人生有爭執，此據告訴人於警
      詢時陳述在卷（見3158號偵查卷第12頁）。又本案告訴人
      指訴被告之母陳桂足於97年8月8日上午10時至中午間某時
      ，有公然侮辱告訴人之行為，經檢察官提起公訴，嗣經告
      訴人於原審撤回告訴，經原審諭知不受理判決在案，是被
      告辯稱當時係要與告訴人談話溝通，衡情非無可能，被告
      因與告訴人生有爭執，想先與告訴人溝通，應屬可容許之
      行為，被告主觀上既是要與告訴人溝通，即尚難認被告有
      妨害告訴人身體自由之不法意圖。
（四）至告訴人雖無在該處暫停與被告對話之義務，惟依據告訴
      人及證人所言，被告站立該處僅有1、2分鐘，於告訴人喊
      叫友人張淑芬時，被告即行離開，被告在查悉告訴人不願
      與之對話之後，既無其他進一步之舉動，應認被告尚無不
      法行為；是被告辯稱並無不法妨害告訴人行使權利之意思
      ，尚非不可採信。
五、此外，復查無其他積極證據證明被告有公訴人所指強制犯行
    。綜上所述，被告所為與強制罪之構成要件尚有未合，原審
    未詳為審酌，對被告論罪科刑，非無違誤，被告上訴據此指
    摘原審判斷不當，為有理由，應由本院將原判決關於被告部
    分撤銷，並改判被告無罪。
據上論斷，應依刑事訴訟法第369條第1項前段、第364條、第301
條第1項，判決如主文。
本案經檢察官張秋雲到庭執行職務。
中    華    民    國    99    年    2     月    4     日
                  刑事第六庭審判長法  官  林明俊
                                  法  官  何信慶
                                  法  官  吳淑惠
以上正本證明與原本無異。
不得上訴。
                                  書記官  陳雅加
中    華    民    國    99    年    2     月    9     日


司法院資訊處製作；財團法人民間司法改革基金會備份。
